【裁判字號】    89,易,3194
【裁判日期】    891211
【裁判案由】    侵占
【裁判全文】
臺灣高雄地方法院刑事判決                        八十九年度易字第三一九四號
    公訴人  臺灣高雄地方法院檢察署檢察官
    被  告  甲○○
右列被告因侵占案件，經檢察官提起公訴（八十九年度偵字第八二三八號），本院判
決如左：
    主  文
甲○○無罪。
    理  由
一、公訴意旨略以：甲○○意圖為自己不法之所有，於民國八十七年八月十日，在高
    雄市苓聆雅區○○○路八四七號，與經營乙○○○車無線電台（下簡稱：凱旋車
    行）之丙○○訂立計程車無線電台租用契約書，向丙○○租得無線電機具設備一
    使用，言明每以租金新台幣一千八百元。詎甲○○依約給付租金至八十八年五月
    間止，即未再給租金，並易持有為所有，將承租無線電機具設備侵占入己，拒不
    返還，履經催告，均置不理，而認甲○○係犯刑法第三百三十五條第一項之侵占
    罪嫌。
二、犯罪事實應依證據認定之，無證據不得推定犯罪事實，又不能證明被告犯罪者，
    應諭知無罪之判決，刑事訴訟法第一百五十四條、第三百○一條第一項分別定有
    明文。又事實之認定，應憑證據，如未能發現相當證據，或證據不足以證明，自
    不能以推測或擬制之方法，為裁判基礎（最高法院四十年台上字第八六號判例參
    照）。又
三、訊據被告坦承向凱旋車行承租車用無線電機具（下簡稱：車台機；即裝設於計程
    車上供車行、司機聯絡使用無線電），且自八十八年五月間起未交續租金，且未
    返還車台機。惟堅決否認犯罪，辯稱：伊自八十八年六月間起先遷至台北營業，
    但車牌遭警查扣後，自八十八年十二月十五日起即任職於保全公司，未再駕駛計
    程車。八十八年六月間，伊曾打電話回車行說要以郵遞方式寄回車台機，但車行
    小姐說儘量不要以免壞掉，嗣又因伊已搬離高雄，致未寄回系爭車台機，伊根本
    無侵占之故意等語。
四、公訴人指被告侵占系爭車台機，無非係以被告未交租金後並未返還系爭車台機其
    據。經查：
    （一）、人之故意行為均有其動機，就侵占罪而言，行為人之動機多為貪圖持有
            物之交換價值（例如：轉售、出質）或使用價值（例如：留供自用）。
            然甲○○業於八十九年十一月七日將車台機返還予凱旋車行（參本院八
        十九年十一月二十三日證人即凱旋車行代表人丙○○筆錄），故堪信沈
            智榮並未將系爭車台機出租、出質、出賣或為其他處分。其次，在全國
            ，僅高雄地區之凱旋車行及台北地區之另一家車行使用同一型式之車台
            機，除此之外，其他計程車無線電台均無法使用系爭車台機。又因一般
            計程車無線電台之經營者不可能接受入行之司機自備車機台，且甲○○
            若欲使用系爭向凱旋車行承租之車台機供其加入其他計程車無線電台後
            使用，則技術上應先拆去車台機外殼，並將內裝之凱旋車行拍碼板更換
            為其他計程車無線電台之拍碼板。但實際上甲○○返還車台機予凱旋車
            行時，外殼並未經拆封，內裝之拍碼板亦未遭更換掉等情，均據丙○○
            證述在卷（詳參本院八十九年十一月二十三日、十二月二日筆錄），足
            見甲○○應未曾以系爭車台機加入其他計程車無線電台後使用。況沈智
            榮未續繳租金予凱旋車行後，系爭車台機雖仍能收聽，但若甲○○依聽
            得之訊息前往接客，凱旋車行將能立即查知甲○○之所在，故未交租金
            後，甲○○不能、實際上也未曾以系爭車台機繼續在高雄地區營運接客
            （參本院八十九年十一月二十三日丙○○筆錄）。而「甲○○自八十八
            年六月間起，改至台北地區駕駛計程車營業，於同年十一月十七日因未
            依規定參加定期檢驗，經警拆除計程車牌，遂自同年十二月十五日起改
            任職於保全公司」等情，亦有台北市政府警察局舉發道路交通管理事件
            通知單影本、甲○○健保卡（註：八十九年度Ａ卡，八十九年一月四日
            發卡，卡上所載投保單位為合京保全股份有限公司）影本附卷可佐，均
            益證被告未交租金後，即未再使用系爭車台機。從而，被告雖未立即將
            車台機返還予凱旋車行，但既未將車台機出售、出質謀利，且長期閒置
            未加使用，被告實乏侵占系爭車台機之動機。
    （二）、其次，本院調查期間，經丙○○詢問車行內小姐之結果，因時隔太久，
            小姐已不記得甲○○有無打電話向車行說要將車台機寄回車行。但若司
            機打電話回凱旋車行說要寄回車台機，為避免寄回時車台機已壞掉或拍
            碼板遭更換致責任歸屬有爭執之情形，車行小姐的確會向司機說儘量不
            要寄等情，業據丙○○證述在卷（詳參本院八十九年十一月二十三日、
            十二月二日筆錄）。故本院實不能排除被告曾以電話表示將寄回車台機
            ，但經車行小姐婉拒之可能。
    （三）、末以，八十八年五月份以後，凱旋車行並未曾聯絡到甲○○。且因系爭
            車機台之接聽範圍只到嘉義以南（參本院八十九年十一月二十三日鄭瑞
            菊筆錄），而甲○○未交租金後旋即遷至台北地區（如前述），嗣則改
            住於桃園地區（參另案台灣高雄地方法院檢察署八十八年偵緝字第五○
            二號卷之送達證書及該另案八十九年二月十九日被告筆錄），凱旋車行
            亦無可能以系爭車台機呼叫被告。故難認被告迭經催討仍蓄意不歸還車
            台機。
    綜上所述，被告於未續交租金後，既未將車台機出售、出質謀利，且長期閒置未
    加使用，實乏侵占車台機之動機。復無迭經催討仍蓄意不歸還之情形。又不能排
    除被告曾以電話表示將寄回車台機，但經車行小姐婉拒之可能性。則稽諸前開說
    明，尚難認被告有不法所有之意圖及侵占之故意，自應諭知被告無罪之判決。
據上論斷，應依刑事訴訟法第三百零一條第一項，判決如主文。
本案經檢察官林美靜到庭執行職務。
中      華      民      國    八十九    年      十二      月    十一    日
                                  臺灣高雄地方法院刑事第六庭
                                      法  官  洪碩垣
右正本證明與原本無異。
如不服本判決，應於判決送達後十日內，向本院提出上訴狀。
                                      書記官  顏平國
中      華      民      國    八十九    年      十二      月    二十四  日


司法院資訊處製作；財團法人民間司法改革基金會備份。
